---
# title: "El Capital amb números"
# author: "Joan Maspons"
format:
  dashboard:
    logo: images/logo.png
    scrolling: true
    # nav-buttons: [github]
server: shiny
lang: ca
---

<!-- https://quarto.org/docs/reference/formats/dashboard.html -->
<!-- https://quarto.org/docs/reference/formats/dashboard.html#cards -->

# El Capital amb números

Introducció pendent


# DK1 secció 5

## Descripció

::: {.card title="La producció de plus-vàlua absoluta i relativa" fill = false}

<!-- Assumim, 1. que les mercaderies es venen pel llur valor, 2. que el preu de la força de treball puja ocasionalment per damunt del seu valor, però mai cau per sota. -->

Les quantitats relatives del preu de la força de treball i de la plus-vàlua es condicionen per tres circumstàncies:

1. la durada de la jornada laboral o la grandària extensiva del treball;
2. la intensitat normal del treball o la seua grandària intensiva, és a dir l'esmerçament d'una determinada quantitat de treball en un temps determinat;
3. la productivitat del treball, és a dir que segons el grau de desenvolupament de les condicions de producció la mateixa quantitat de treball ofereix en el mateix temps una quantitat més gran de producte

- plus-vàlua = jornada * intensitat * productivitat - preu_treball

:::

```{r function}
#| echo: FALSE
#| title: Simulació
treball_plusvalua <- function(jornada, intensitat,
                              productivitat, preuTreball) {
  valor <- jornada * intensitat * productivitat
  plusvalua <- valor - preuTreball
  treballNecessari <- preuTreball / (intensitat * productivitat)

  out <- data.frame(valor, plusvalua, treballNecessari)

  return(out)
}

jornada <- 8:16
intensitat <- seq(0.75, 1.5, by = .25)
productivitat <- seq(1, 1.5, by = .25)
preuTreball <- 5 # valor de la força de treball
```


```{r simulate0}
#| echo: FALSE
#| title: Simula
escenari <- expand.grid(
  jornada = jornada, intensitat = intensitat,
  productivitat = productivitat, preuTreball = preuTreball
)

resultat <- treball_plusvalua(
  jornada = escenari$jornada, intensitat = escenari$intensitat,
  productivitat = escenari$productivitat, preuTreball = escenari$preuTreball
)
resultat <- cbind(escenari, resultat)
```

## "Resultats: Treball necessari VS plus-vàlua

### Plusvàlua {.sidebar} 

```{r}
sidebarPanel(
  h4("Paràmetres del Capital"), h5("Composició Orgànica del Capital"),
  sliderInput("jornada", "Jornada:", value = c(8, 16), min = 6, max = 16, step = 0.5),
  sliderInput("intensitat", "Intensitat del treball:", value = c(0.75, 1.25), min = 0.75, max = 1.5, step = 0.05),
  sliderInput("productivitat", "Productivitat del treball:", value = c(1, 1.5), min = 1, max = 1.5, step = 0.05),
  sliderInput("preu_treball", "Preu del treball:", value = 4, min = 1, max = 10, step = 0.1)
)
```

### Taxa d'explotació {.tabset .fill}

```{r}
#| title: "Resultats: Treball necessari VS plus-vàlua"
plotlyOutput("k1_s5_grafic_p")
```

```{r}
#| title: "Taxa d'explotació"#: Plus-vàlua / treballNecessari"
plotlyOutput("k1_s5_grafic_taxaExplotacio")
```

```{r}
#| title: "Taxa d'explotació absoluta (+18 ☭):"#  Plus-vàlua / valor"
plotlyOutput("k1_s5_grafic_taxaExplotacioAbsoluta")
```


## Prediccións

::: {.card title="Compara les prediccions de Marx amb el model" fill = false}

- I. Durada de la jornada laboral i intensitat del treball constants (donades), productivitat del treball variable
- II. Jornada laboral constant, productivitat del treball constant, intensitat de treball variable
- III. Productivitat i intensitat del treball constants, jornada laboral variable
- IV. Variacions simultànies de la durada, productivitat i intensitat del treball

:::

## Simulació amb valor de la força de treball més alt

::: {.card title="Què passa si el valor de la força de treball és més alt?" fill = false}

El valor de la força de treball depèn del valor dels mitjans necessaris per mantenir i reproduir els obrers en un
context històric determinat (habitatge, alimentació, etc.)

> preu de la força de treball = valor de 12h de treball normal
:::



# DK3 secció 1

## Capitol 3

::: {.card title = "Capitol 3" fill = false}

Capital variable
Capital fix
  Capital constant: eines i maquinària
  Capital circulant: materies primeres, transfereixen tot el seu valor a la mercaderia

Benefici = b; la fórmula M = c + v + p = pc + p es converteix en la fórmula
M = pc + b, o valor mercantil = preu de cost + benefici.

M = c + v + p = pc + p
b' = p / (c + v)
p' = p / v

b' = p' * (v / C) -> modifica els valors de la formula per veure efecte en b' (pàg. 60 - 78 (resum))


b' / p' = v / C

:::


## Capitol 6 pàg. 118

::: {.card title = "Capitol 6" fill = false}

modificacions del preu de la matèria primera en c (capital circulant (matèria primera + salaris) VS fix -> maquinària)

d = modificació del preu de la matèria primera

b' = p / ((c + d) + v)


**Alliberament i vinculació del capital per fluctuació dels preus de materies primeres**
Part determinada del valor global del producte que ha de ser retrotransformada de nou en els elements del capital constant o variable si es vol que la producció continuï a l'escala precedent.

Efecte retroactiu de la variació de preus de les matèries primeres (materies en magatzem i mercaderies en estoc)
Variació del preu dels mitjans de subsistència -> canvis en v

Desacoblament entre la reproducció de capital fix i de capital circulant de les matèries primeres de naturalesa orgànica (oscil·lant i irregular)

Descripció de les oscilacions de preu: paper de la saturació del mercat per sobre-producció més important que les fluctuacions del preu de la matèria primera

:::

##

```{r}
#| content: card-sidebar
#| card-layout: fill
#| layout-height: 100% 
# layout-fill: true # TODO
# layout-expand: true # TODO
# layout-max-height: 600px # TODO


sidebarPanel(
  h4("Paràmetres del Capital"), h5("Composició Orgànica del Capital"),
  numericInput("c", "Capital Constant (c):", value = 100, min = 50, max = 500),
  numericInput("v", "Capital Variable (v):", value = 100, min = 50, max = 500),
  hr(),
  numericInput("p", "Plusvàlua (pv):", value = 50, min = 10, max = 200)#,
  
  # h4("Factors de Canvi de Preus"),
  # sliderInput("factor_c", "Factor de canvi en Capital Constant:",
  #             min = 0.5, max = 2, value = 1, step = 0.1),
  # sliderInput("factor_v", "Factor de canvi en Capital Variable:",
  #             min = 0.5, max = 2, value = 1, step = 0.1),
  # sliderInput("factor_pv", "Factor de canvi en Plusvàlua:",
  #             min = 0.5, max = 2, value = 1, step = 0.1),
  
  # actionButton("calcular", "Calcular Taxa de Guany")
)
```

<!-- ### {.tabset} -->

```{r}
#| title: "Efecte del en la composició del capital en la taxa de benefici i plusvàlua"
#| panel: fill
# p("Variació de c")
# plotOutput("k3_s1_grafic_b_c", height = 250)
# p("Variació de v")
# plotOutput("k3_s1_grafic_b_v", height = 250)
# p("Variació de pv")
# plotOutput("k3_s1_grafic_b_p", height = 250)

plotlyOutput("k3_s1_grafic_p_cvp")

plotlyOutput("k3_s1_grafic_b_cvp")

```


# DK3 secció 2

::: {.card title = "Capítol 7" fill = false}
- Composició orgànica
- Composició tècnica
- Composició del valor
:::

<!-- https://quarto.org/docs/interactive/shiny/execution.html -->


